臺灣士林地方法院刑事判決　　　　　　　　　　　　　　　九十一年度自字第九號
　　自　訴　人　丙○○
　　　　　　　　乙○○
　　被　　　告　甲○○原名姜.
右列被告因詐欺案件，經自訴人提起自訴，本院判決如左：
    主  文
甲○○無罪。
    理  由
一、本件自訴意旨略以：緣被告甲○○於民國（下同）九十年五月間在報紙刊登廣告
    ，以其品名為Ａ能源新產品，徵求各縣市經銷商，佯稱其係全台興國際股份有限
    公司（下稱全台興公司）所生產Ａ能源之北區（苗栗以北）總代理人，以該身分
    與自訴人丙○○於九十年六月二十三日簽訂經銷契約，由自訴人以台北縣行政區
    為範圍，經銷被告為北區總代理之商品Ａ能源，自訴人依該契約第七條之規定，
    簽發支票六紙，交被告作為經銷之權利金，同日被告出具切結書予自訴人，對自
    訴人丙○○切結所受領供作權利金之支票，非於自訴人於台北縣內鄉鎮市據點成
    立，收到該鄉鎮市代銷商之權利金時，不得提示，亦即須俟自訴人在各鄉鎮市成
    立代銷處，向各該鄉鎮市收取權利金時，才能將相等金額之支票提示，詎被告竟
    違反契約，於自訴人尚未成立鄉鎮市代銷處之八月二十五日將上開支票四紙提示
    於銀行，因提示前未曾告知，而遭退票，經自訴人向被告抗議理論，被告始於九
    十年八月二十七日立書，承諾將退票之支票交還自訴人，以便註銷紀錄，惟迄今
    尚有二紙支票未能追回，被告於同日並立切結書，承諾於九十年九月十五日前舉
    辦Ａ能源新產品說明會，以利銷售，如逾期不辦，自訴人得解除契約，被告並願
    賠償自訴人之損失，惟被告不依約履行，未久即告失蹤，經自訴人向其代理Ａ能
    源之上手全台興公司查證，該公司之負責人矢口否認被告係其北區總代理之事，
    嗣該公司於九十年十月八日與自訴人丙○○及另二名人士盧明棋、高明賢簽訂代
    理合約，提定自訴人等為該商品之北區（苗栗以北到基隆）總代理，可見被告實
    非該商品之北區總代理人，自訴人丙○○至此始知受騙；另自訴人乙○○係於九
    十年五月二十二日與被告簽訂經銷契約，經銷範圍為新竹縣市及苗栗縣，經銷商
    品同為Ａ能源，契約內容除權利金外，餘均與自訴人丙○○所定相同，本件權利
    金為新台幣（下同）六百萬元，由自訴人簽發支票四交被告收執，雙方約定自訴
    人收到鄉鎮市代銷商交來代銷權利金時，始得將相等金額之權利金支票提示，被
    告並數次承諾於同年六月二十八日舉辦商品說明會，裨使用者了解，以利促銷，
    被告後來又承諾於同年七月十日或七月十五日舉辦說明會，惟均未依約舉辦，並
    違約將自訴人簽發之支票全部提示，而遭退票，事後自訴人按址查訪，被告已逃
    逸無蹤，嗣與自訴人丙○○聯絡，才知受騙。因認被告涉有刑法第三百三十九條
    第一項之詐欺取財罪嫌云云。
二、訊據被告堅決否認有何前揭詐欺犯行，並辯稱：伊有取得全台興公司Ａ能源之北
    區總代理，伊有合約，丙○○沒有錢，她所開的票都沒有兌現，她跟伊簽的台北
    縣總經銷，她的戶頭都沒有錢，且當初經銷契約有約定，她必須申請設立公司，
    才可以代理台北縣的經銷權，但她沒有申請公司，她要求伊做廣告，她才可以收
    到錢，才會支付給伊經銷的權利金，伊發現她沒有錢，且在契約書中有約定若她
    有一張票沒有兌現，就算違約；至乙○○的部分，他支付的權利金也沒有兌現，
    他也是違約。本件經銷契約伊該給的樣品都給了，他們代理經銷的權利，支票兌
    現前均不發生效用，且伊有取得全台興公司北區總代理，後來伊會放棄代理權，
    係因自訴人的票跳票，且他們想直接跟全台興公司簽約，伊為了全台興公司才同
    意，伊並無詐騙自訴人等語。
三、經查，本院認定犯罪所憑之事證，必須基於吾人一般社會生活經驗認為大致可信
    ，且除認定被告犯罪之外，無從本於同一事證為其他有利於被告之合理推斷，始
    足據為有罪判決之心證基礎。故關於債務不履行之事實，除非被告業已自白其為
    財產犯罪之結果，苟無其他足以證明行為人自始具有不法所有意圖之積極證據，
    自不得率先推定被告心存犯罪故意，而令其自證無罪之義務。茲被告既已否認有
    何施用詐術犯行，自訴人亦未就所訴被告簽約之初有意行騙乙節提出何等積極證
    據以憑調查，徒以債權未獲全部實現而自訴詐欺，依上開說明，尚乏確據。參以
    證人即全台興公司實際負責人戊○○、經理丁○○於本院審理時到庭均稱：確有
    授權給甲○○為全台興公司Ａ能源北區總代理，後來經甲○○同意，才改與丙○○、高明賢、盧明棋他們簽訂Ａ能源北區代理合約，而人也是甲○○介紹的等情
    （見本院九十一年二月二十一日訊問筆錄、同年三月二十八日審判筆錄），又有
    被告庭呈之代理契約影本乙份在卷可稽，足徵被告並無以不法手段誤導自訴人對
    經銷Ａ能源風險之判斷，則自訴人同意與被告簽訂經銷契約，要屬任意性處分，
    應無陷於錯誤之可言，是被告辯稱訂約時並無不法所有意圖，亦未施以詐術使自
    訴人陷於錯誤，自堪憑採。次查被告訂約時已獲全台興公司授權為Ａ能源北區總
    代理，且財務尚未陷於困難，故被告簽訂經銷契約之初既無詐欺之犯意，要難因
    其事後未履行契約內容即先行將自訴人之支票提示等背反債信情事，即遽與自始
    無意給付之財產犯罪行為相提並論；再者被告嗣與全台興公司終止代理合約，並
    經被告同意，全台興公司始改與自訴人丙○○及案外人高明賢、盧明棋另訂代理
    合約乙節，已據自訴人丙○○自承在卷，並經證人戊○○、丁○○證述屬實，復
    有代理合約影本乙份可憑，倘被告蓄意行詐得款潛逃，唯恐不及，焉有同意終止
    代理合約後，又介紹自訴人等與全台興公司簽訂代理合約之理？足證被告確無詐
    騙自訴人之財物至明。綜上所述，被告辯稱並未詐欺取財，自可採信。至自訴人
    與被告間之經銷契約關係，純屬民事債務糾葛，應由自訴人另循民事訴訟程序解
    決。此外，別查無其他積極證據足認被告有何詐欺之犯行，揆諸首揭說明，既不
    能證明被告犯罪，即應為無罪之諭知。
據上論斷，應依刑事訴訟法第三百四十三條、第三百零一條第一項，判決如主文。
中      華      民      國      九十一      年      四    月    十一    日
                                        臺灣士林地方法院刑事第三庭
                                            法  官  李  育  仁
右正本證明與原本無異。
如不服本判決，應於判決送達後十日內，向本院提出上訴狀。
                                            書記官  劉  提  幸
中      華      民      國      九十一      年      四    月    三十    日
